臺灣新竹地方法院刑事判決　　　　　　　　　　　　　九十三年度易字第一一二號
　　公　訴　人　臺灣新竹地方法院檢察署檢察官
　　被　　　告　丙○○
右列被告因竊盜案件，經檢察官提起公訴（九十三年度偵字第九一五號），本院判決
如左：
    主      文
丙○○無罪。
    理      由
一、公訴意旨略以：被告丙○○及告訴人乙○○原均任職中鋼保全公司，擔任保全人
    員之職務，二人曾因細故發生爭執，詎被告意圖為自己不法所有，於民國九十三
    年一月十九日凌晨一時許（起訴書誤載為零時許），趁與告訴人同時派駐位在新
    竹市科學園區○○○○路十九號「天瀚科技股份有限公司」（下稱天瀚公司）工
    作地點輪值同一班保全巡邏職務之際，竊取告訴人所有置放在天瀚公司櫃檯之鑰
    匙一串（含告訴人住家及機車等鑰匙），得手後旋將之丟棄在天瀚公司大廳旁之
    垃圾桶內，嗣經告訴人於同日上午六時許發現上揭鑰匙遺失，乃調閱前開公司監
  視錄影帶後向警方報案，始查知上情，因認被告涉犯刑法第三百二十條第一項之
    竊盜罪嫌等語。
二、按犯罪事實應依證據認定之，無證據不得認定其犯罪事實；又積極證據不能證明
    被告犯罪者，應諭知無罪之判決，刑事訴訟法第一百五十四條第二項、第三百零
    一條第一項分別定有明文。次按認定犯罪事實，須依證據，而所謂證據，係指合
    法之積極證據就犯罪事實能為具體之證明者而言；又認定不利於被告之事實，須
    依積極證據，苟積極證據不足為不利於被告事實之認定時，即應為有利於被告之
    認定，更不必有何有利之證據，最高法院三十年上字第八一六號著有判例足資參
    照。再所謂「積極證據足以為不利被告事實之認定」，係指據為訴訟上證明之全
    盤證據資料，在客觀上以達於通常一般人均不致於有所懷疑，而得確信被告確曾
    犯罪之程度，若未達此一程度，而有合理懷疑之存在時，即無從為有罪之確信，
    此觀同院七十六年台上字第四九八六號判例意旨自明。換言之，刑事訴訟上證明
    之資料，無論其為直接證據或間接證據，均須達於通常一般之人均不致於有所懷
    疑，而得確信其為真實之程度，始得據為有罪之認定，若其關於被告是否犯罪之
    證明未能達此程度，而有合理性懷疑之存在，致使無從形成有罪之確信，根據「
    罪證有疑，利於被告」之證據法則，即不得遽為不利被告之認定，最高法院七十
    六年台上字第四九八六號判例意旨可資參照。其以情況證據（即間接證據）斷罪
    時，尤須基於該證據在直接關係上所可證明之他項情況事實，本乎推理作用足以
    確證被告有罪，方為合法，不得徒憑主觀上之推想，將一般經驗上有利被告之其
    他合理情況逕予排除，此觀諸最高法院三十二年上字第六七號判例意旨亦甚彰明
    。
三、公訴人認被告涉有前開竊盜罪嫌，無非以被告於警訊及偵查中之自白、告訴人於
    警訊及偵查中之指述、監視器所攝翻拍被告進入天瀚公司之照片四幀及贓物認領
    保管單（即被告賠償告訴人之損失共新臺幣八千五百元）一紙為其主要論據。
四、訊據被告固坦承有於前開時、地，取走告訴人所有之鑰匙一串（含告訴人住家及
    機車等鑰匙），旋將之丟棄在天瀚公司大廳旁垃圾筒而滅失之事實，惟矢口否認
    有何公訴人所指之前揭竊盜犯行，辯稱：伊不是要竊盜，因為告訴人時常於輪值
    勤務時，偷懶不在崗位上，屢經勸阻均未獲置理，故伊以拿取告訴人鑰匙後丟棄
    之方式捉弄他，伊並無竊取告訴人鑰匙，並據為己有之意思等語。
五、經查，本件被告雖有於前開時、地，擅自取走告訴人所有之鑰匙一串後（含告訴
    人住家及機車等鑰匙），旋將之丟棄於垃圾筒之事實，此除據告訴人指述綦詳外
    ，並據被告供認不諱，自堪信真實。惟此所應審究者厥為被告對於告訴人所有之
    前開鑰匙是否有「取得意圖」。
(一)按竊盜罪乃行為人出於「取得意圖」而竊取他人動產之侵害財產性犯罪，亦即行
    為人意圖獲取物之本體及其經濟利益，而排斥所有人或持有人之經濟地位，使自
    己具有類似所有人之地位，並將該物充當自己所有之財產，而利用該物之經濟價
    值，則可認其有「取得意圖」，反之，倘行為人以排斥所有或持有之意圖，取走
    他人之物，但未占有己用，亦未加利用，而即加毀壞或丟棄等之處分者，則構成
    毀損罪，而非竊盜罪（參照林山田著「刑法各罪論」二００三年修訂三版第二九
    一頁至第二九二頁）。次按竊盜罪之規定「意圖為自己或第三人不法之所有，而
    竊取他人之動產者，為竊盜罪」，則竊盜罪之成立必以有「不法所有之意圖」為
    首要構成要件，倘行為人係基於一時之用，單純毀損或隱匿其物之意思而竊取，
    並無將他人所有之物移轉於自己，即與該罪之成立要件不符（參照陳樸生著「實
    用刑法」第四０四頁，及最高法院十八年上字第一七七號、二十二年上字第二０
    三號判例意旨參照）。
(二)本件訊之被告就為何拿取告訴人鑰匙之因，迭據其於警訊供稱：「（問：你為何
    要將乙○○機車暨家裡鎖匙竊走又丟入垃圾桶呢。）因為乙○○上班情形不正常
    ，我有糾正他，但他不理不睬，我就用這種方式惡作劇。」（見偵查卷第四頁）
    ；於偵查供述：「（問：你為何將乙○○的鑰匙丟掉。）我要整乙○○，因為他
    執勤時都不知道去哪裡，都不在崗位上。」（見偵查卷第十八頁）；於本院調查
    、審理時供認：「我拿鑰的目的是要整被害人讓他找不到鑰匙無法回去，我沒有
    要把鑰匙據為己有之意，我拿鑰匙後，我把鑰匙丟掉，因為我和被害人是同事，
    我們都是保全人員，被害人執勤時都偷懶跑去睡覺，我勸他，但他都不改也不理
    我，所以我才想這個方法整他。」、「因為乙○○值勤時時常不在崗位，我只是
    要捉弄他，而把鑰匙丟在垃圾筒，我沒有竊盜鑰匙的意思。」等語綦詳（見本院
    九十三年三月二十五日準備程序筆錄、同年四月十四日審理筆錄），核諸被告於
    警訊、偵查，以至本院調查、審理時就拿取告訴人鑰匙之原因始終供述一致，尚
    無前後供述矛盾，反覆不一之情，而參以被告與告訴人間原雖均為中鋼保全公司
    之保全人員，惟二人因工作理念及工作態度等觀念不同，雙方曾生嫌隙並致感情
    不睦，告訴人方面認被告倚老賣老，以資深欺侮資淺之同事，而被告方面則認告
    訴人之工作態度不佳，屢經勸告均未獲理睬，此分據告訴人及被告陳述詳實，堪
    認雙方前確因有工作理念及工作態度等觀念不同而端生爭執，是以，被告就其前
    開所述拿取告訴人鑰匙之行為動機之辯詞，尚非子虛。又查，據證人即告訴人證
    述：前開住家及機車等鑰匙被竊後，住家及機車均未遭破壞或有財物遺失之情形
    ，亦無其他與前揭鑰匙有關之財物受到損害等語明確（見本院同上審理筆錄），
    衡諸常情，如竊盜罪之行為人係出於「取得意圖」而竊取他人鑰匙，則其意圖獲
    取之經濟價值應非鑰匙本身，而係在於利用鑰匙開啟之物體本身所具有之財產上
    利益，惟觀乎本件告訴人事後並未發生因上開鑰匙遺失，導致其財物有被竊或遭
    損之情事，足徵被告取走鑰匙之目的尚非有利用該物之經濟價值，藉以竊取告訴
    人之其他財物，復參以，被告於拿取告訴人前開鑰匙後，旋將之丟棄在垃圾筒，
    此據被告供述在卷，並為告訴人所不爭執，執此，更足證被告並無將告訴人所有
    鑰匙充當自己所有之財產，而有利用該鑰匙經濟價值之取得意圖，是以，被告上
    開所辯，尚非無據，準此，堪認被告取走告訴人所有鑰匙之行為，應僅係發洩自
    己不滿之情緒，尚無為自己不法所有之意圖，則其所為核與竊盜罪之主觀構成要
    件尚屬有間。
六、綜上所述，公訴人所舉之證據均無足證明被告有何不法所有之主觀意圖，本院無
    法形成被告有何公訴人所指竊盜犯行之確實心證，此外，復查無其他積極證據足
    認被告涉有竊盜犯行，揆諸前揭規定及判例意旨，基於「罪疑惟輕」原則，尚屬
    不能證明被告犯罪，自應為被告無罪之諭知，以免冤抑。
據上論斷，應依刑事訴訟法第三百零一條第一項，判決如主文。
本案經檢察官甲○○到庭執行職務。
中      華      民      國    九十三    年      四      月    二十八    日
                                臺灣新竹地方法院刑事第三庭
                                    審判長法  官   汪 銘 欽
                                          法  官   黃 美 盈
                                          法  官   高 敏 俐
右正本證明與原本無異。
如不服本判決，應於判決送達後十日內向本院提出上訴狀（應附繕本），上訴於臺灣
高等法院。
                                          書記官  賴  寶  合
中      華      民      國    九十三    年      四      月    二十八    日
